【裁判字號】    97,訴,3083
【裁判日期】    970923
【裁判案由】    毒品危害防制條例
【裁判全文】
臺灣板橋地方法院刑事判決              97年度訴字第3083號
公  訴  人  臺灣板橋地方法院檢察署檢察官
被      告  甲○○
                     （另案於臺灣桃園監獄執行中）
上列被告因毒品危害防制條例案件，經檢察官提起公訴（97年度
毒偵字第4699號），因被告於本院準備程序中就被訴事實為有罪
之陳述，本院告知被告簡式審判程序之旨，並聽取當事人之意見
後，合議庭裁定改由受命法官獨任依簡式審判程序進行，判決如
下：
    主  文
甲○○施用第一級毒品，累犯，處有期徒刑拾月。扣案之注射針
筒參支、夾鏈袋壹個均沒收。
    事  實
一、甲○○前於民國89年間因施用毒品案件，經臺灣苗栗地方法
    院以89年度毒聲字第648 號裁定送觀察、勒戒後，認無繼續
    施用毒品之傾向，於92年5 月7 日執行完畢釋放出所，並由
    臺灣板橋地方法院檢察署檢察官以92年度毒偵字第1194號為
    不起訴處分確定；又因竊盜案件，經本院以94年度易字第12
    32號判決判處有期徒刑1 年10月確定；復因施用毒品案件，
    經本院以94年度簡上字第505 號判決判處有期徒刑6 月確定
    ；再因贓物案件，經臺灣桃園地方法院以94年度桃簡字第21
    93號判決判處有期徒刑4 月確定；又因施用毒品案件，經本
    院以95年度訴字第17號判決判處有期徒刑9 月確定，上開4
    罪經減刑及定應執行刑為有期徒刑2 年6 月確定，嗣於97年
    1 月9 日縮刑期滿執行完畢。詎仍不知悔改，明知海洛因係
    毒品危害防制條例第2 條第2 項第1 款所明定之第一級毒品
    ，不得持有及施用，竟仍基於施用第一級毒品海洛因之犯意
    ，於97年5 月26日晚上11時許，在桃園縣龜山鄉林口長庚醫
    院1 樓廁所內，以將海洛因摻水稀釋放入注射針筒後施打之
    方式，施用第一級毒品海洛因1 次。嗣於97年5 月27日上午
    8 時26分許，在臺北縣林口鄉○○○路○ 段20巷前，因闖紅
    燈為警攔停查獲，並扣得注射針筒3 支、夾鏈袋1 個，且經
    警採其尿液採驗後，呈嗎啡陽性反應，始查悉上情。
二、案經臺北縣政府警察局新莊分局報告臺灣板橋地方法院檢察
    署檢察官偵查起訴。
    理  由
一、按本件被告甲○○所犯係死刑、無期徒刑、最輕本刑為3 年
    以上有期徒刑以外之罪，其於準備程序就前揭被訴事實為有
    罪之陳述，經受命法官告知簡式審判程序之旨，並聽取其與
    公訴人之意見後，本院認無不得或不宜改依簡式審判程序進
    行之處，爰依刑事訴訟法第273 條之1 第1 項、第284 條之
    1 ，裁定本件由受命法官獨任進行簡式審判程序，合先敘明
    。
二、上揭事實，業據被告於本院審理中坦承不諱，且其於97年5
    月27日所採驗之尿液，經送往臺灣檢驗科技股份有限公司以
    GC/MS 方法（氣相層析/ 質譜儀法）檢驗，結果確呈第一級
    毒品海洛因代謝後嗎啡之陽性反應，此有卷附該公司97 年6
    月11日報告編號CH/2008/50880 號濫用藥物檢驗報告、臺北
    縣政府警察局查獲毒品尿液檢體監管紀錄表各1 紙在卷可稽
    （見偵卷第33、34頁），並有注射針筒3 支、夾鏈袋1 個扣
    案可資佐證，足認被告自白與事實相符，洵堪採為論罪科刑
    之依據。
三、按毒品危害防制條例於92年7 月9 日修正公布，自93年1 月
    9 日施行，其中第20條、第23條將施用毒品之刑事處遇程序
    區分為「初犯」、「5 年內再犯」、「5 年後再犯」。依其
    立法理由之說明：「初犯」，經觀察、勒戒或強制戒治，應
    為不起訴處分或不付審理之裁定；經觀察、勒戒或強制戒治
    執行完畢釋放後，「5 年內再犯」者，因其再犯率甚高，原
    實施之觀察、勒戒及強制戒治既已無法收其實效，爰依法追
    訴或裁定交付審理。至於經觀察、勒戒或強制戒治執行完畢
    釋放，「5 年後再犯」者，前所實施之觀察、勒戒或強制戒
    治已足以遮斷其施用毒品之毒癮，為期自新及協助其斷除毒
    癮，仍用「初犯」規定，先經觀察、勒戒或強制戒治之程序
    。從而，依修正後之規定，祇於「初犯」及「5 年後再犯」
    2 種情形，有其追訴條件之限制，即須於初犯經觀察、勒戒
    或強制戒治釋放後，5 年內均無施用毒品之行為，始能認其
    前所實施之觀察、勒戒或強制戒治已足遮斷毒癮，而得於5
    年後再犯時，再予適用初犯之規定，重行觀察、勒戒等程序
    。倘5 年內已經再犯，被依法追訴處罰，縱其第3 次（或第
    3 次以上）施用毒品之時間在初犯釋放5 年以後，即與「5
    年後再犯」之情形有別，且因已於「5 年內再犯」，顯見其
    再犯率甚高，原實施觀察、勒戒或強制戒治，已無法收其實
    效，自無再經觀察、勒戒及強制戒治之必要，應由檢察官逕
    行起訴，始符新法修正之本旨（最高法院95年第7 次刑事庭
    會議決議參照）。查被告前於89年間因施用毒品案件，經臺
    灣苗栗地方法院以89年度毒聲字第648 號裁定送觀察、勒戒
    後，認無繼續施用毒品之傾向，於92年5 月7 日執行完畢釋
    放出所，並由臺灣板橋地方法院檢察署檢察官以92年度毒偵
    字第1194號為不起訴處分確定；又因施用毒品案件，經本院
    以94年度簡上字第505 號判決判處有期徒刑6 月確定；再因
    施用毒品案件，經本院以95年度訴字第17號判決判處有期徒
    刑9 月確定等情，有臺灣高等法院被告前案紀錄表1 份附卷
    可參，是被告既曾於上開觀察、勒戒執行完畢釋放後5 年內
    再犯施用毒品之罪，且經法院判處罪刑確定，雖本案施用毒
    品之時間在初犯釋放5 年後，惟被告既已先於「5 年內再犯
    」，顯見其再犯率甚高，原實施之觀察、勒戒已無法收其實
    效，而無5 年戒斷期之存在，即無再行觀察、勒戒或強制戒
    治之必要，揆諸前揭說明，仍應依法論科。
四、查海洛因屬毒品危害防制條例第2 條第2 項第1 款所規定之
    第一級毒品，核被告所為，係犯毒品危害防制條例第10條第
    1 項施用第一級毒品罪。被告持有第一級毒品，復進而施用
    ，其持有毒品之低度行為，應為施用第一級毒品之高度行為
    所吸收，不另論罪。又被告有事實欄所列前揭犯罪前科紀錄
    ，有臺灣高等法院被告前案紀錄表可稽，其受有期徒刑之執
    行完畢，5 年以內故意再犯本件有期徒刑以上之罪，應依刑
    法第47條第1 項之規定，論以累犯，並加重其刑。爰審酌被
    告前已因施用毒品案件經觀察、勒戒，且有多次施用毒品犯
    罪前科紀錄，並經判刑確定入監執行，業如上述，本應徹底
    戒除毒癮，不料其竟仍繼續施用毒品，顯見其並無戒除毒害
    之決心，本不宜寬貸，惟念其施用毒品乃自戕一己之身體健
    康，並具有病患性人格之特質，行為本身對社會所造成之危
    害並非直接、鉅大，且犯後坦承犯行，態度尚佳等一切情狀
    ，量處如主文所示之刑，以資懲儆。
五、扣案之注射針筒3 支、夾鏈袋1 個，均為被告所有供其施用
    毒品所用之物，業據被告供承在卷（見本院卷第31頁），爰
    依刑法第38條第1項第2款之規定併予宣告沒收。
據上論斷，應依刑事訴訟法第273 條之1 第1 項、第284 條之1
、第299 條第1 項前段，毒品危害防制條例第10條第1 項，刑法
第11條前段、第47條第1 項、第38條第1 項第2 款，判決如主文
。
本案經檢察官鄭潔如到庭執行職務。
中    華    民    國    97    年    9     月    23    日
                  刑事第十六庭  法  官  錢衍蓁
上列正本證明與原本無異。
如不服本判決，應於送達後十日內敘明上訴理由，向本院提出上
訴狀。
                                書記官  陳淑怡
中    華    民    國    97    年    9     月    23    日
附錄本判決論罪法條全文：
毒品危害防制條例第10條
施用第一級毒品者，處6月以上5年以下有期徒刑。
施用第二級毒品者，處3年以下有期徒刑。


司法院資訊處製作；財團法人民間司法改革基金會備份。
